臺灣臺中地方法院刑事判決　　　　　　　　　　　　九十年度中簡上字第四二一號
　　上　訴　人　台灣台中地方法院檢察署檢察官
　　被　　　告　甲○○
右列上訴人因被告誣告案件，不服台灣台中地方法院台中簡易庭中華民國九十年十月
十一日九十年度中簡字第一八三八號、第一八五二號第一審簡易判決（聲請案號：台
灣台中地方法院檢察署九十年度偵字第一四七九三號、第一六六二八號、第一一八八
八號），提起上訴，本院管轄第二審之合議庭判決如左：
    主  文
原判決撤銷。
甲○○被訴誣告部分（台灣台中地方法院檢察署九十年度偵字第一一八八八號），公
訴不受理。
甲○○未指定犯人，而向該管公務員誣告犯罪，處拘役貳拾日，如易科罰金，以參佰
元折算壹日。
    事  實
一、甲○○係華晟工程有限公司（下稱華晟公司）之負責人，明知其所簽發之發票人
    為華晟公司，付款人為萬通銀行台中分行，票號分別為AD0000000、AD0
    000000、AD0000000、AD0000000號、票載到期日分別為民
    國九十年六月十四日、七月二十一日（嗣改為九十年六月二十一日）、八月六日
    （嗣改為九十年六月十八日）、九月八日（嗣改為九十年六月十八日），面額分
    別為新台幣（下同）三十九萬四千元、五十七萬二千元、二十四萬五千元、二十
    五萬元之支票共四紙，業於九十年六月五日交付予乙○○，並未遭竊，其所持有
    之以上開銀行為付款人，票號AD0000000號及AD0000000號至AD0
    000000號空白支票也未遭竊，竟因乙○○先前所交付之以趙慧芳為發票人
    ，萬通商業銀行台中分行為付款人，票號AE0000000號，發票日九十年六
    月五日，金額三十九萬四千元支票，經其提示未獲兌現，雙方發生債務糾葛，甲
    ○○也不願使其交付乙○○之支票獲得兌現，即以上開支票於九十年六月七日十
    九時二十五分許，在台中市○○街、天祥街口遭竊，而於九十年六月十一日向萬
    通銀行台中分行申報掛失止付，同時填具致警察局之遺失票據申報書，而以書面
    向台中市警察局誣告不特定人涉犯竊盜罪，惟又於九十年七月三日具狀向台灣台
    中地方法院檢察署檢察官自首犯罪，於檢察官偵查中自白。
二、案經甲○○向台灣台中地方法院檢察署檢察官自首犯罪，及由台中市警察局第二
    分局報請台灣台中地方法院檢察署檢察官偵查後聲請以簡易判決處刑。
    理  由
一、被告甲○○坦承上開犯罪事實不諱，核與證人趙慧芳、余雪芳等人證述情節相符
    ，並有遺失票據申報書、掛失止付票據提示人資料查報表、系爭支票暨退票理由
    單、支票票根等（均影本）在卷可稽，被告犯行，堪以認定。
二、核被告甲○○所為，係犯刑法第一百七十一條第一項之未指定犯人誣告罪。查被
    告於檢察官偵查中及於本院審理之時自白其所誣告之案件，應依刑法第一百七十
    二條之規定減輕其刑，又其於犯罪未發覺前之九十年七月三日具狀向台灣台中地
    方法院檢察署檢察官自首犯罪，應依刑法第六十二條前段規定，遞減輕其刑。原
    審予以論罪科刑，固有其見地，然查被告係謊報上開二十四張支票遭竊，原審僅
    認被告謊報其中票號為AD0000000、AD0000000、AD000000
    0、AD0000000號等四張支票遭竊，事實之認定尚有未洽，且按已經提起
    公訴之案件，在同一法院重行起訴者，應諭知不受理之判決，刑事訴訟法第三百
    零三條第二款有明文規定，本案件公訴人（聲請人）先於九十年十月三日以九十
    年度偵字第一四七九三號、第一六六二八號向本院台中簡易庭聲請以簡易判決處
    刑，嗣又於九十年十月四日以九十年度偵字第一一八八八號重行聲請，是其後聲
    請之部分即應諭知不受理之判決，然原審卻認公訴人（聲請人）先後聲請簡易判
    決處刑之犯罪事實既屬同一，自得併予判決，亦有未洽。公訴人以被告謊報支票
    遺失造成被害人乙○○重大損害，而迄今仍未與被害人和解，態度非佳，認原審
    量刑過輕云云，提起上訴，然查乙○○於本院調查時，坦承其所交付於被告之上
    開支票及另交付於被告之另二張支票（金額分別為五十八萬七千元及四十八萬五
    千五百元），亦經被告提示未獲兌現，經合計結果，被告未使乙○○提示兌現之
    金額共為一百四十六萬一千元，而乙○○未讓被告提示兌現之金額共為一百四十
    六萬六千五百元，是被告之損害尚大於乙○○，乙○○雖稱係其與被告換票使用
    ，被告本應反還上開三張支票，卻未返還而提示，而被告也供稱確與乙○○換票
    使用，是此乃渠等間之民事糾葛，應循民事訴訟途徑解決，難謂被告尚未與乙○
    ○和解，即認被告態度不佳。上訴論旨，雖無足採取，惟原判決既然有上述瑕疵
    ，自應由本院予以撤銷改判，就公訴人（聲請人）後聲請簡易判決處刑之部分（
    九十年十月四日以九十年度偵字第一一八八八號），依法院辦理刑事訴訟簡易程
    序案件應行注意事項第十四條之規定，逕依通常程序為第一審判決諭知公訴不受
    理，就公訴人（聲請人）先聲請之部分（九十年度偵字第一四七九三號、第一六
    六二八號），審酌被告犯罪之動機、目的、手段、所生之危害及犯後坦承犯行等
    一切情狀，量處如主文所示之刑，並諭知易科罰金之折算標準。
據上論斷，應依刑事訴訟法第四百五十五條之一第一項、第三項、第四百五十二條、
第三百六十九條第一項前段、第三百六十四條、第二百九十九條第一項前段、第三百
零三條第二款，刑法第一百七十一條第一項、第一百七十二條、第六十二條但書、第
四十一條第一項前段罰金罰鍰提高標準條例第一條前段、第二條，判決如主文。
中      華      民      國      九十一      年     四     月     四     日
                                        審判長法  官     林清鈞
                                              法  官     陳慧珊
                                              法  官     李添興
右正本證明與原本無異。
如不服本判決，應於判決送達後十日內向本院提出上訴狀，上訴於臺灣高等法院臺中
分院( 須附繕本 )。
（就判決主文第二項部分得上訴，其餘部分不得上訴。）
                                              書記官
中      華      民      國      九十一      年     四     月     四     日
